【裁判字號】    98,台上,5567
【裁判日期】    980930
【裁判案由】    違反毒品危害防制條例
【裁判全文】
最高法院刑事判決            九十八年度台上字第五五六七號
上  訴  人  甲○○
選任辯護人  簡宏明律師
上列上訴人因違反毒品危害防制條例案件，不服台灣高等法院中
華民國九十六年五月八日第二審判決（九十五年度上訴字第四四
四四號，起訴案號：台灣士林地方法院檢察署九十五年度偵字第
一八五九號），提起上訴，本院判決如下：
    主  文
上訴駁回。
    理  由
按刑事訴訟法第三百七十七條規定：上訴於第三審法院，非以判
決違背法令為理由，不得為之。是提起第三審上訴，應以原判決
違背法令為理由，係屬法定要件，如果上訴理由書狀未依據卷內
訴訟資料，具體指摘原判決不適用何種法則或如何適用不當，或
所指摘原判決違法情事，顯與法律規定得為第三審上訴理由之違
法情形，不相適合時，均應認其上訴為違背法律上之程式，予以
駁回。本件原判決綜合全案卷證資料，本於事實審法院之推理作
用，認定上訴人甲○○有其事實欄所載之共同運輸第二級毒品安
非他命犯行，因而撤銷第一審所為科刑之判決，改判論處上訴人
共同運輸第二級毒品罪刑（處有期徒刑八年，並為相關從刑之諭
知），已詳敘調查、取捨證據之結果及憑以認定犯罪事實之心證
理由。對於上訴人否認有上開犯行，辯稱：其持有之毒品係蘇志
華在案發前三、四日寄放在其文林北路住處，並請其代為購買研
磨機一台，嗣其自機場接朋友「陳湯姆」回三重後即行返家，準
備把毒品放置到磺港路租屋處等蘇志華聯絡後轉交，警察即以為
其去機場運毒，其實「陳湯姆」並未交付毒品云云，經綜合調查
證據之結果，認不可採，亦分別在判決內詳予指駁，並說明其理
由。原判決所為論述，核與卷證資料相符，從形式上觀察，並無
違背法令之情形。查證據之取捨，為事實審法院之職權。證人之
陳述有部分前後不符，或相互間有所歧異時，究竟何者為可採，
法院本得依其確信自由判斷，若其基本事實之陳述與真實性無礙
時，仍非不得予以採信，茍未違背經驗法則或論理法則，即難遽
指為違法，非謂一有不符或矛盾，即應認其全部均為不可採信。
從而證人之證言先後縱有差異，事實審法院依憑其等之供述，斟
酌其他證據，本於經驗法則與論理法則，取其認為真實之一部，
作為判決之證據，自屬合法，難謂所認事實與供述證據之部分不
符，即指判決有證據上理由矛盾之違法。而所謂「論理法則」，
係指推理、演繹之邏輯規則；所謂「經驗法則」，則係指吾人基
於日常生活經驗所得之定則，並非個人主觀之推測。本件證人洪
繼權於警詢、偵審中所為之先後證述，雖有不一，但原判決已就
相關事證詳加調查論列，復綜合上訴人之部分自白、卷附上訴人
所使用之0000000000號行動電話之通訊監察錄音帶及
譯文、安非他命照片、搜索過程錄影光碟、內政部警政署刑事警
察局民國九十五年三月一日刑鑑字第０九五００一四一七八號鑑
定書及扣案之安非他命三包（淨重四八九點一一公克，驗餘淨重
四八八點九七公克）等證據，參互斟酌判斷，再審酌上訴人坦承
由洪繼權開車搭載其前往中正機場接「陳湯姆」，至三重時「陳
湯姆」下車離去，其與洪繼權繼續開車北上返家，稍事休息即與
洪繼權再度外出，旋在其住處前為警查獲，並當場扣得上開毒品
等語，而與洪繼權於警詢時指述其載同上訴人前往機場接載陳姓
男子，其自後視鏡隱約見該男子交付上訴人一包褲襠等語相符。
又上訴人雖辯稱上揭安非他命係蘇志華所寄放，「陳湯姆」並未
交付安非他命云云，惟上訴人與蘇志華、「陳湯姆」並不陌生，
理應知其真實姓名而有辦法與其聯絡，竟不提供調查，顯違常情
，其欲掩飾犯罪之臨訟卸責之詞，不足採信等情，因而認定上訴
人確有上揭犯行，係合乎推理、演繹之邏輯規則，尚非原審主觀
之推測，核與經驗及論理法則並不相違背，且非僅憑洪繼權警詢
之證言，即為上訴人不利之認定，亦難認有何採證及證據上理由
矛盾之違法情事。而原判決並非以洪繼權於搜索當時所為之供述
，而為不利於上訴人之認定，且洪繼權於警局初詢時，確有同意
接受夜間詢問，執行詢問之警員並未刑求，亦有告知其涉嫌之罪
名及其得以行使之權利等事實，亦據洪繼權於第一審結證甚詳（
見第一審卷第一０九頁），且有該日之調查筆錄在卷足憑（見偵
查卷第二二、二三頁），上訴意旨徒憑己意，就洪繼權於搜索當
時所為之供述係夜間為之，且警員未為權利告知，復有「運毒死
罪，你要擔？」之問話，即恣意指摘原判決採證違法云云，顯非
適法之第三審上訴理由。又毒品危害防制條例第十九條第一項規
定，犯運輸毒品罪者，其供犯罪所用或因犯罪所得之財物，均沒
收之。因法條並未明文「不問屬於犯人與否沒收之」，固應仍有
刑法第三十八條第一項第三款、第三項前段之適用，即以屬於犯
人所有者為限，始得沒收之。原判決將扣案之內褲一條認係上訴
人供運輸安非他命所用之物，引用毒品危害防制條例第十九條第
一項之規定，予以宣告沒收，雖疏未說明扣案之內褲是否為上訴
人所有，而有欠周全之微疵，但上訴人於警詢時已坦承夾帶上揭
毒品之內褲係其所有等語（見偵查卷第十六頁），則原判決將該
內褲併予宣告沒收，其適用法則並無不當。上開微疵尚不致動搖
原審上述事實認定，於判決結果不生影響，亦不能指為違法，而
據為提起第三審上訴之適法理由。另洪繼權於警詢時之陳述如何
與審判中不符，但具有較可信之特別情況，且為證明犯罪事實存
否所必要，而得為證據之理由，亦據原判決闡述甚詳（見原判決
第二、三頁，理由壹）。上訴意旨無視於原判決此部分論述，仍
執陳詞，重為爭辯，亦與法律所規定得上訴第三審之理由不相適
合。其餘上訴意旨所指各節，或為單純事實之爭執，或不影響全
部犯罪事實之認定而於判決無影響，或原審已加審酌、論斷，屬
原審得本於職權裁量之事項，已於判決內詳述其認事採證及證據
取捨、判斷之理由，為其職權之適法行使，並無違背證據法則之
情形，或事證已臻明確並無再為調查必要之裁量事項，亦無上訴
意旨所指違背法令之情形。上訴人徒憑己意任意指摘原判決違背
法令，核與法律規定得為第三審上訴理由之違法情形，均不相適
合。應認其上訴違背法律上之程式，予以駁回。
據上論結，應依刑事訴訟法第三百九十五條前段，判決如主文。
中    華    民    國  九十八  年    九    月   三十   日
                      最高法院刑事第二庭
                          審判長法官  莊  登  照
                                法官  陳  世  淙
                                法官  徐  昌  錦
                                法官  許  錦  印
                                法官  吳  昆  仁
      本件正本證明與原本無異
                                      書  記  官
中    華    民    國  九十八  年    十    月    五    日
                                                    M


司法院資訊處製作；財團法人民間司法改革基金會備份。
